【裁判字號】    97,上訴,3392
【裁判日期】    970930
【裁判案由】    毒品危害防制條例
【裁判全文】
臺灣高等法院刑事判決                97年度上訴字第3392號
上  訴  人
即  被  告  丙○○
                    (現於臺灣臺北監獄臺北分監另案執行中)
選任辯護人  徐揆智律師
選任辯護人  林幸慧律師
上  訴  人
即  被  告  甲○○
                    (現於臺灣桃園女子監獄另案執行中)
指定辯護人  義務辯護律師楊敏宏
上列上訴人等因毒品危害防制條例案件，不服臺灣板橋地方法院
，96年度訴字第3303號，中華民國97年4月30日第一審判決（起
訴案號：臺灣板橋地方法院檢察署95年度偵字第28750號），提
起上訴，本院判決如下：
    主  文
原判決關於丙○○、甲○○部份均撤銷。
丙○○、甲○○共同犯如附表一、二所示之罪，各處如附表一、
二所示之刑；沒收銷燬及沒收之物，如附表一、二所載。丙○○
應執行有期徒刑貳拾陸年，甲○○應執行有期徒刑貳拾伍年，沒
收銷燬及沒收之物，如附表一、二所載。
    事  實
一、(一)丙○○前曾有違反槍砲彈藥刀械管制條例、麻醉藥品管理
    條例等前科，復於民國95年間因轉讓第一級毒品案件，經原
    審法院以95年訴字第2500號判處有期徒刑一年二月確定，再
    於同年間因施用第一、二級毒品案件，經本院上訴字第988
    號判處有期徒刑七月、六月確定，上開三罪因均合於中華民
    國九十六年罪犯減刑條例之規定，經本院以96年度聲減字第
    3984號裁定均予減刑，並定應執行刑為有期徒刑一年，現在
    監執行中（在本案均不構成累犯）。(二)甲○○前曾於93年間
    ，因施用第二級毒品案件，經原審法院以93年度易字第704
    號判處有期徒刑六月確定；再於同年間因販賣第二級毒品及
    持有子彈案件，經本院以94年度上訴字第908號判處有期徒
    刑十年、三月暨併科罰金新臺幣二萬元，並經最高法院駁回
    上訴確定，上開所犯施用毒品及持有子彈罪因合於中華民國
    九十六年罪犯減刑條例之規定，經原審法院以96年度聲減字
    第3284號裁定均予減刑，並與所犯不應減刑之販賣第二級毒
    品罪所處之刑，定其應執行刑為有期徒刑十年一月又十五日
    ，現在監執行中（在本案均不構成累犯）。
二、緣丙○○（綽號阿強）、甲○○（綽號姐仔）係男女朋友關
    係，同住在臺北縣新莊市○○街31號6樓，其二人均明知海
    洛因、甲基安非他命分屬毒品危害防制條例所列之第一、二
    級毒品，不得販賣，持有，竟仍意圖營利，分別基於販賣第
    一級毒品海洛因及第二級毒品安非他命之共同犯意聯絡，以
    丙○○持用之0000000000號門號之行動電話、甲○○持用之
    0000000000號行動電話為對外交易毒品之聯絡工具，於如附
    表一所示之時、地，共同販賣第二級毒品甲基安非他命二次
    予魏佳玲；另於如附表二所示之時、地，販賣第一級毒品海
    洛因二次、第二級毒品甲基安非他命一次予乙○○。嗣於95
    年12月6日下午8時45分許，在臺北縣新莊市○○路599號前
    ，為警查獲丙○○，並在其身上扣得第二級毒品甲基安非他
    命一包（淨重0.78公克、驗餘淨重0.77公克）及現金新臺幣
    （下同）23,600元；並經其同意帶同警方至臺北縣新莊市○○街31號6樓其與甲○○之住處，查獲甲○○，並扣得第一
    級毒品海洛因14包（共計淨重19.46公克）、第二級毒品甲
    基安非他命12包（共計淨重9.09公克、驗餘淨重9.06公克）
    、糖粉1包、分裝袋72個、磅秤1台、現金100,000元及內含
    門號0000000000號、0000000000號、0000000000號SIM卡之
    行動電話3支等物。
三、案經臺北市政府警察局移送臺灣板橋地方法院檢察署檢察官
    偵查起訴。
    理  由
壹、程序部分：
一、按刑事訴訟之目的，首在發現真實，藉以維護社會安全，其
    手段則應合法純潔、公平公正，以保障人權；倘證據之取得
    係依法定程序，法院自應容許該項證據作為認定犯罪事實之
    依據。則實施刑事訴訟之公務員對被告或訴訟關係人施以通
    訊監察，如係依法定程序，而未有妨害憲法第12條所保障人
    民秘密通訊自由之重大違法情事，自不應排除其證據能力。
    查本案卷附被告甲○○所使用之0000000000號行動電話，自
    95年8月11日起至同年11月3日止，經臺灣板橋地方法院檢察
    署檢察官分別於95年8月9日核發95年板檢榮言聲監續字第99
    3號、於95年9月5日核發95年板檢榮言聲監續字第1138號、
    於95年10月3日核發95年板檢榮言聲監續字第1292號通訊監
    察書監聽；另被告丙○○所使用之0000000000號行動電話，
    自95年10月25日起至同年12月2日止，經臺灣板橋地方法院
    檢察署檢察官分別於95年10月24日核發95年板檢榮言聲監續
    字第1404號、於95年11月22日核發95年板檢榮言聲監續字第
    1548號通訊監察書監聽；另同案被告魏佳玲 (其轉讓第二級
    毒品罪經原審判刑確定)所使用之0000000000號行動電話，
    自95年10月5日起至同年11月3日止，經臺灣板橋地方法院檢
    察署檢察官於95年10月3日核發95年板檢榮言聲監續字第129
    2號通訊監察書監聽，均有卷附通訊監察書可證，上開各監
    聽行為既為警方於偵查中經檢察官核發通訊監察書所為，應
    屬合法，其監聽錄音自有證據能力。又警方將合法通訊監察
    所得，轉譯為文字之採證之程序本屬合法，該通訊監察譯文
    應具有證據能力。
二、次按被告以外之人於檢察事務官、司法警察官或司法警察調
    查中所為之陳述，與審判中不符時，其先前之陳述具有較可
    信之特別情況，且為證明犯罪事實存否所必要者，得為證據
    ，刑事訴訟法第159條之2定有明文。證人魏佳玲、乙○○分
    別於警詢時之證述，對被告丙○○、甲○○而言，雖係審判
    外之陳述，惟因其警詢之陳述與審判中之證述情節有所不符
    （詳後述），而其於警詢之證述情節，乃出於自由意志下，
    在案發不久後所為，並無來自被告丙○○、甲○○方面之壓
    力而出於虛偽不實之指證或事後串謀而故為迴護被告丙○○
    、甲○○之機會，亦無設詞誣陷被告丙○○、甲○○之動機
    存在，自屬具有較可信之特別狀況，亦為證明被告丙○○、
    甲○○犯罪事實存否所必要之證據，故依上揭規定，亦應有
    證據能力。
貳、實體部分：
一、訊據上訴人被告丙○○、甲○○在原審及本院審理時固不否
    認前揭事實欄所載關於魏佳玲有以電話與甲○○聯絡購買安
    非他命，及乙○○有以電話與被告丙○○、甲○○聯絡購買
    海洛因、安非他命事宜等情，惟於原審均矢口否認有何販賣
    第一、二級毒品之犯行，被告丙○○辯稱：伊雖認識魏佳玲
    、乙○○，但伊從來沒有提供過海洛因或安非他命給他們，
    扣案物中除了在伊身上所扣得之一包安非他命外，其他物品
    都是甲○○的云云；被告甲○○辯稱：在新莊市○○街住處
    之扣案物是伊和丙○○共同買的，是我們共同施用用的，伊
    並沒有販賣海洛因或安非他命給乙○○及魏佳玲云云。被告
    丙○○於本院審理時仍以前詞置辯，被告甲○○坦認確有販
    毒，惟辯稱是自己一人所為，與丙○○無涉云云。
二、然查：
  1.證人魏佳玲在警詢時證稱：伊所施用之安非他命是向甲○○
    購買的，大約是從95年8月起開始到同年12月間，都是在三
    重一帶，伊是使用門號0000000000與甲○○所使用之門號00
    00000000聯絡，甲○○是以一公克安非他命3,500元之代價
    賣給伊，伊沒有向丙○○買過毒品等語；嗣在偵查中雖改證
    稱：伊在95年8、9月間有跟甲○○合資購買毒品，每次伊都
    出資一萬元或幾千元不等，伊把錢交給她，她再幫伊買，我
    們都約在三重市馬路邊拿毒品，伊是先拿錢給她，有時候隔
    幾天，有時候是當天，她就拿毒品給伊，伊都是以門號0000
    000000號跟甲○○聯絡，伊不知道甲○○有無賺伊差價，她
    只有跟伊說要合資，就算她賺伊錢，伊也不能說什麼云云；
    其後在原審法院審理時亦證稱：伊有跟甲○○合資買安非他
    命，伊都是出資一萬元或八千元，不知道甲○○出多少錢，
    二人每次都是合買三克或二克，一克約3,500元至4,000元，
    伊是跟甲○○相約在三重市全聯福利社那邊，錢先交給甲○○，然後在原地等甲○○，甲○○去向藥頭購買後再交給伊
    二克至三克，但伊不知道甲○○到底是拿了多少云云。然證
    人魏佳玲在偵查中及原審法院審理時之上開證述內容，顯與
    被告甲○○在原審法院審理時所稱：伊的海洛因和安非他命
    都是向「阿原」購買，「阿原」會把毒品送到伊在蘆洲中山
    路的住處，伊有跟魏佳玲合資購買安非他命，伊都先收錢，
    伊在購得毒品後，會按照出資比例分配，分好後再叫她到伊
    住處來拿，且伊都有跟魏佳玲說這次的毒品總共是多少錢，
    你們出多少錢，可以分的比例是多少云云之情節不符；且徵
    諸常情，渠二人若係合資購買，關於出資比例及分配方式實
    應先行議定，以避免日後之糾紛，縱因係由被告甲○○出面
    購買毒品，而得以分配較多數量之毒品，然證人魏佳玲亦不
    應對合資購買之數額及分配方式均一無所悉，否則如何稱得
    上屬合資購買，是證人魏佳玲在偵查中及原審法院審理時之
    證詞，誠有悖於常情；再參以經與卷附監聽譯文中關於證人
    魏佳玲使用門號0000000000號、0000000000號行動電話與被
    告甲○○所使用門號0000000000行動電話聯絡之通話內容比
    對如下：
    (1)95年8月16日14時34分
      甲○○：佳玲喔，剛剛你拿給我二萬四，給你八個（即八
              克安非他命二萬四千元）剛好喔。
      魏佳玲：你說什麼？
      甲○○：昨天一萬六，今天八千，二萬四，總共給你八的
              東西。
      魏佳玲：聽不懂。
      甲○○：是不是昨天拿三個，今天拿五個，八個，嘟嘟好
      魏佳玲：嗯。
      甲○○：知道？
      魏佳玲：知道。
    (2)95年8月17日23時58分
      甲○○：喂。
      魏佳玲：姐啊，還有沒有昨天你給我那個東西。
      甲○○：都給你啦。
      魏佳玲：換新的，對不對。
      甲○○：我不知道有沒有一樣啊，也是不錯啊。
      魏佳玲：剛才有人說不錯啊，有人說有多少要拿多少．．
              ．。有漲嗎？
      甲○○：有啊。
      魏佳玲：漲多少。
      甲○○：三個算一萬。
      魏佳玲：多少。
      甲○○：本來三千五對嗎，我算三個算一萬。
      魏佳玲：好啊，我知道了。
      甲○○：我昨天總共給你六個。
      魏佳玲：對，我知道。
      甲○○：沒多少啦。
    (3)95年9月4日11時54分56秒
      甲○○：你到力行路跟永福街打給我。
      魏佳玲：ｏｋ。
      甲○○：你要幾個？
      魏佳玲：先二個好了，今天會進新的嗎？
      甲○○：今天還沒去。
      魏佳玲：喲，先二個好了。
      甲○○：好。
    (4)95年9月4日12時2分
      魏佳玲：我到了。
      甲○○：我在永福街二八七號（乙○○住處）。
      魏佳玲：幾號？
      甲○○：二八七號。
      魏佳玲：ｏｋ，掰掰。
    經細繹以上對話內容，證人魏佳玲係與被告甲○○直接議定
    安非他命之價格、所需數量，且證人魏佳玲在原審法院審理
    時亦證稱：於95年8月16日伊係以24,000元購買八公克之安
    非他命，於95年9月4日伊係以8,000元至10,000元之代價購
    買二公克之安非他命等語，參酌證人魏佳玲另證稱：每公克
    安非他命約3,500元至4,000元等語，應認證人魏佳玲於95年
    9月4日應係以8,000元向被告甲○○購買二公克之安非他命
    ，益足認被告甲○○確實分別於95年8月16日、同年9月4日
    販賣第二級毒品甲基安非他命予證人魏佳玲，渠二人間顯非
    合資購買。是堪認證人魏佳玲在偵查中及原審法院審理翻異
    前詞，顯係迴護被告甲○○之詞，不足採信，參諸前開說明
    ，本案自應以證人魏佳玲於警詢時之證述，較為可採。
  2.又證人乙○○在警詢時證稱：伊所施用之安非他命、海洛因
    是向丙○○、甲○○購買的，伊約自95年8、9月間起向其二
    人購買，每次買3,000元，買了很多次，次數不記得，最後
    一次係於95年12月6日凌晨3時許，在新莊市○○街便利商店
    前，向丙○○購買海洛因3,000元等語；嗣在偵查中檢察官
    初訊時則改證稱：伊所施用之海洛因是跟丙○○、甲○○合
    資購買，我們一起出錢，已經合資買很多次，詳細次數不記
    得，每次伊都出資3,000元買一包海洛因，伊是先打電話給
    丙○○說伊要3,000元的海洛因，伊拿錢到丙○○在新莊中
    榮街住處的福客多便利商店前，他就拿一包海洛因給伊，伊
    都是跟丙○○聯絡比較多，有時候是甲○○接的電話，伊不
    知道他們有無賺伊差價，伊認為我們是一起出資購買云云；
    其後在偵查中又改稱：伊是和丙○○、甲○○合資購買毒品
    ，一人出一部分的錢，我們會一起去買，伊是和甲○○聯絡
    比較多云云；嗣在原審法院審理時則證稱：伊並未向丙○○
    、甲○○購買過毒品，後述(3)之對話，係伊出資3,000元與
    甲○○合資購買海洛因，伊不知道他出多少錢，也不知是拿
    多少量，伊和甲○○約在新莊市某處見面後，伊交3,000元
    予甲○○，伊在樓下買，甲○○上樓買毒品，再一起離開，
    回到甲○○住處，甲○○分好後，就拿一包海洛因給伊，又
    後述(4)至(9)之對話，係伊出3,000元與丙○○合資購買海洛
    因，丙○○出多少錢伊不知道，也不知道買多少量，他跟伊
    約在新莊的便利商店，伊拿3,000元給他，在便利商店等他
    ，他說先上去找他朋友，伊等了一、二十分鐘，然後他拿海
    洛因一包給伊，伊不知道重量有多少云云。然證人乙○○在
    偵查中及原審法院審理時之上開證述內容，顯與被告甲○○
    偵查中所稱：伊和魏佳玲、乙○○是合資購買毒品，他們先
    交錢給伊，由伊購買毒品，買回來後大家共同吸食，剩下的
    他們會拿回去云云及在原審法院審理時所稱：伊向「阿原」
    購買之毒品，會送到伊在蘆洲中山路的住處，伊有跟乙○○
    合資購買海洛因，伊都先收錢，有時約在伊處，有時約在三
    重慈福派出所附近，伊在購得毒品後，會按照出資比例分配
    ，分好後再叫乙○○到伊住處來拿，且伊都有跟乙○○說這
    次的毒品總共是多少錢，你們出多少錢，可以分的比例是多
    少，乙○○應有看過藥頭「阿原」云云之情節不符，亦與被
    告丙○○在原審法院審理時所稱：伊有和乙○○有一起買過
    安非他命及海洛因，伊海洛因用完時，有時候會找乙○○，
    有時候她會找伊，伊就會問乙○○有多少錢，伊都是出資二
    、三萬元或是四、五萬元，安非他命、海洛因都有買過，乙○○都出資約一萬元，一起向綽號「阿原」的人買毒品，但
    乙○○不知道伊出多少錢買毒品，因為我們各自把自己要買
    毒品的錢交給藥頭，藥頭就分開交毒品給我們，所以伊沒有
    交毒品給乙○○過云云之情節不符；再參以觀諸卷附監聽譯
    文中關於證人乙○○以門號0000000000號行動電話與被告甲○○所持用之門號0000000000號、被告丙○○所持用之門號
    0000000000號行動電話聯絡之通話內容比對如下：
    (1)95年8月19日19時1分
      乙○○：阿嫂，我是小萍。
      甲○○：嗯。
      乙○○：強兄叫我打電話給你的。
      甲○○：怎樣？
      乙○○：因為我要拿「女的」，他人在汐止，叫我打給你
              。
      甲○○：你要拿多少？
      乙○○：拿二張。
      甲○○：我這裡沒什麼東西。．．．
      乙○○：我打電話跟他講看看。
    (2)95年8月23日20時52分
      甲○○：小萍二個（二克安非他命），你要做嗎？
      丙○○：喔。．．．
      甲○○：你叫她不要在巷子口，叫她彎進來巷子底。
      丙○○：巷子底。
      甲○○：彎進來就對了，不要在外面。
      丙○○：好了，二個。
      甲○○：七（二克安非他命七千元）啊
    (3)95年9月9日7時12分
      乙○○：阿嫂。
      甲○○：嗯。
      乙○○：我是小萍。
      甲○○：ㄟ。
      乙○○：強兄不在喔。
      甲○○：沒，怎樣？
      乙○○：我要跟他拿東西。
      ．．．
      乙○○：你那有沒有東西。
      甲○○：要什麼？
      乙○○：要「女生」。
      甲○○：有啦。
      乙○○：要三張。
      甲○○：好啦。
      乙○○：我到那邊再打給你。
      甲○○：好。
      乙○○：好，掰掰。
    (4)95年9月9日7時34分
      乙○○：阿嫂，我到了。
      甲○○：好，你進來。
      乙○○：我在巷子口這裡。
    (5)95年12月6日3時40分
      乙○○：喂，強兄。
      丙○○：嗯。
      乙○○：我小萍。
      丙○○：嗯。
      乙○○：強兄，你那可以跟你拿三張，禮拜五給你錢。
      丙○○：那麼晚了，不要出來，很危險。
      乙○○：我這都沒有。
      丙○○：嗯，你過來。
      乙○○：好，我現在過去喔。
    (6)95年12月6日4時7分
      丙○○：小萍喔。
      乙○○：強兄，要過去。
      丙○○：等天亮再過來。
      乙○○：啊。
      丙○○：等天亮再過來。
      乙○○：等天亮再過去，為什麼？
      丙○○：這麼晚了，都看不到。
      乙○○：等一下打給你啦。
      丙○○：好。
      乙○○：掰掰。
    (7)95年12月6日4時11分
      丙○○：喂。
      乙○○：強兄。
      丙○○：等天亮再過來。
      乙○○：我不上去啊。
      丙○○：喔。
      乙○○：我拿了就走了。
      丙○○：好啦。
    (8)95年12月6日4時39分
      乙○○：強兄，我到了。
      丙○○：啊。
      乙○○：我到了。
      丙○○：什麼到了。
      乙○○：我到樓下了。
      丙○○：到樓下了，我已經在樓下等半個多鐘頭了。
      乙○○：真的嗎？
      丙○○：難道假的，我上去又下來，上去又下來，．．．
              我下來。
    (9)95年12月6日4時41分
      乙○○：喂。
      丙○○：曉萍喔。
      乙○○：ㄟ。
      丙○○：你人在哪？
      乙○○：我在樓下啊。
      丙○○：我怎麼沒看到你。
      乙○○：我忘記是哪一棟了，我在九號這裡。
      丙○○：中原街那邊喔。
      乙○○：中榮街九號啊。
      丙○○：啊。
      乙○○：就是轉角便利商店斜對面。
      丙○○：走進來啊。
      乙○○：走進來？我在斜對面這邊啊，我現在在中榮街九
              號這裏啊。
      丙○○：中原街？
      乙○○：中榮街。
      丙○○：中榮街幾號？我站在路中央啊。
      乙○○：啊。
      丙○○：我站在路中央，你沒看到嗎？
      乙○○：看到了。
    細繹以上對話內容，關於被告甲○○、丙○○與證人乙○○
    所談及「女的」、「女生」等用語，在毒販間乃係第一級毒
    品海洛因之代稱；又在毒販間所謂「一張」乃指1,000元、
    「二張」乃指2,000元，「一個」乃指一公克、「二個」乃
    指二公克，並以此類推，此為法院職務上所已知之事實。且
    依上開對話，證人乙○○均係直接向被告丙○○、甲○○詢
    問手邊有無毒品，並談及價格、數量，而甲○○並要丙○○
    轉告乙○○直接彎到巷子底，不要在巷口，以免危險，何來
    渠等所述合資購買毒品之情，是堪認證人乙○○在偵查中及
    原審法院審理翻異前詞，顯係迴護被告丙○○、甲○○之詞
    ，不足採信。證人乙○○於本院審理時結證稱其與丙○○一
    起向「阿原」拿毒品，「阿原」以我們出資的金額比例分配
    毒品給我們，「阿原」是將毒品已經分好，分別交給我跟丙○○，被告甲○○沒有參與。我曾與甲○○一起去買毒品，
    丙○○沒有參與，我錢先給甲○○，由甲○○去買，我沒有
    見過藥頭等語。惟被告甲○○於本院審理時已坦承販賣毒品
    予乙○○，證人乙○○此部分所供已見不實。稽之前開說明
    ，證人確有向被告甲○○、丙○○聯絡購買毒品之事，被告
    甲○○接獲乙○○購毒電話後並立即聯絡丙○○，依丙○○
    之指示行事，被告甲○○稱係其自己販毒與丙○○無涉云云
    ，與事實不符，自無可採。
  3.復按販賣毒品罪，係行為人明知其為毒品，意圖販賣營利，
    而將毒品購入或賣出，有一於此，其犯罪即屬完成，無須二
    者兼備，此與意圖販賣而持有毒品罪，係指行為人以意圖販
    賣營利以外之原因而持有毒品，其後始起意營利販賣者（如
    因為他人之贈與或寄藏而持有，嗣後始起意為販賣者），並
    不相同。所謂販賣毒品，並不以販入後，復行賣出為必要條
    件，只要以營利為目的，將毒品購入或賣出，有一於此，其
    犯罪就算已經完成，不論販入或賣出之行為，皆屬販賣行為
    一部分（最高法院88年度台上字第2398號、90年度台上字第
    1204號、91年度台上字第1143號判決意旨參照）。查被告丙○○、甲○○在本案所販賣海洛因之數量為何，及其究竟有
    自所販賣之海洛因及甲基安非他命差價中獲利若干，因被告
    丙○○、甲○○非當場查獲之現行犯，又否認犯罪，及毒品
    乃屬違禁物品，無可信公定之市場交易價格可查，以致無法
    確切查明被告所販售毒品之數量及實際進價，並計算其獲利
    數額。然被告丙○○、甲○○自身均有施用毒品之習性，衡
    諸常情，彼等為滿足自身毒癮需求，尚不致以無償或低於原
    購買毒品價格之代價，將毒品提供予他人，況一般民眾普遍
    認知販賣甲基安非他命、海洛因等毒品乃屬非法交易，政府
    查緝森嚴，且重罰而不寬貸，被告丙○○、甲○○倘非有利
    可圖，絕無平白甘冒被嚴查重罰高度風險之理，從而，舉凡
    其有償交易，除足反證其確另基於某種非圖利本意之關係外
    ，通常尚難因無法查悉其販入價額作為是否高價賣出之比較
    ，諉無營利之意思，阻卻販賣犯行之追訴（最高法院87年度
    台上字第3164判決意旨可資參照）。綜上，被告丙○○、甲○○共同於附表一、二所示之時地分別販賣第一、二級毒品
    予魏佳玲、乙○○之行為，彼等主觀上均有營利意圖，洵堪
    認定。
  4.又被告丙○○、甲○○係男女朋友關係，同居在臺北縣新莊
    市○○街31號6號，且本案在上開處所所查扣之第一級毒品
    海洛因14包、第二級毒品甲基安非他命12包、磅砰1台及分
    裝袋72個等物，被告丙○○、甲○○在原審法院審理時亦均
    供稱：係屬渠二人所共有，顯見兩人關係匪淺；且由前述2.
    (1)被告甲○○與證人乙○○之通話內容（乙○○：強兄叫我
    打電話給你的。甲○○：怎樣？乙○○：因為我要拿「女的
    」，他人在汐止，叫我打給你。），及前述2.(2)被告丙○○
    、甲○○間之通話內容（甲○○：小萍二個，你要做嗎？丙○○：喔。．．．丙○○：好了，二個。甲○○：七啊），
    參互觀之，顯見被告丙○○、甲○○為前述販賣安非他命、
    海洛因犯行時，係共同商議販賣事宜並互為供應對方販賣所
    需毒品，是被告丙○○、甲○○二人就如附表一、二所示販
    賣海洛因及甲基安非他命之犯行，均有犯意聯絡及行為分擔
    ，至為明確。
  5.此外，除前揭通訊監察譯文外，復有扣案之第一級毒品海洛
    因14包（合計淨重19.46公克，純度24.06%，純質淨重4.68
    公克）、第二級毒品甲基安非他命12包（合計淨重9.09公克
    ，驗餘淨重9.06公克）、1包（淨重0.78公克，驗餘淨重
    0.77公克）、分裝袋72個、磅秤1個足資佐證，及卷附法務
    部調查局鑑定書、臺北市政府警察局鑑驗通知書各一份附卷
    可稽。
三、綜上所述，被告丙○○前開辯解，顯係事後避就卸責之詞，
    被告甲○○除稱係其一人所為，顯係迴護男友丙○○之詞，
    委不足採。本案事證明確，被告二人共同販賣第一、二級毒
    品之犯行洵堪認定，應予依法論科。
四、查海洛因、甲基安非他命分別係毒品危害防制條例第二條第
    二項第一、二款所規定之第一、二級毒品。核被告丙○○、
    甲○○所為，均係犯毒品危害防制條例第四條第一項之販賣
    第一級毒品罪及同條例第四條第二項之販賣第二級毒品罪。
    被告丙○○、甲○○持有第二級毒品安非他命、第一級毒品
    海洛因進而販賣，持有之低度行為，為販賣之高度行為所吸
    收，不另論罪。被告丙○○、甲○○間就上開犯行，有犯意
    聯絡及行為分擔，均為共同正犯。復查，被告丙○○、甲○○所為如附表一、二所示共同販賣海洛因及甲基安非他命之
    犯行，其係於不同時間所為，與接續犯之要件不合，顯係犯
    意各別，應分別予以論罪，併予處罰之。復按販賣第一級毒
    品罪之法定刑為「死刑或無期徒刑；處無期徒刑者，得併科
    新台幣一千萬元以下罰金」。然同為販賣第一級毒品之人，
    其原因動機不一，犯罪情節未必盡同，或有大盤毒梟者，亦
    有中、小盤之分，甚或僅止於吸毒者友儕間為求互通有無之
    有償轉讓者亦有之，其販賣行為所造成危害社會之程度自屬
    有異，法律科處此類犯罪，所設之法定最低本刑卻同為「無
    期徒刑，得併科新台幣一千萬元以下罰金」，不可謂不重。
    於此情形，倘依其情狀處以有期徒刑，即足以懲儆，並可達
    防衛社會之目的者，自非不可依客觀之犯行與主觀之惡性二
    者加以考量其情狀，是否有可憫恕之處，適用刑法第59條之
    規定酌量減輕其刑，期使個案裁判之量刑，能斟酌至當，符
    合比例原則，查本案被告丙○○、甲○○販賣海洛因予證人
    乙○○之次數僅有二次，且均僅3,000元，以其情節論，衡
    情足認其惡性尚非重大不赦，若以毒品危害防制條例第4條
    第一項所規定之法定本刑而科處最輕本刑無期徒刑，實屬情
    輕法重，在客觀上尚足以引起一般之同情，尚有堪資憫恕之
    處，是本院認即令處以最低度刑罰無期徒刑顯然過重，於此
    情形，倘依其情狀處以有期徒刑，即足以懲儆，並可達防衛
    社會之目的者，自非不可依客觀之犯行與主觀之惡性二者加
    以考量其情狀有無可值憫恕之處，故適用刑法第59條之規定
    酌量減輕其刑。又按，受有期徒刑之執行完畢，或受無期徒
    刑或有期徒刑一部之執行而赦免後，五年以內再犯有期徒刑
    以上之罪者，方為累犯，此觀刑法第47條規定甚明。又裁判
    確定前犯數罪者，併合處罰之；數罪併罰，宣告多數有期徒
    刑者，於各刑中之最長期以上，各刑合併之刑期以下，定其
    刑期，刑法第50條、第51條第5款定有明文。故刑法第47條
    所謂之「受有期徒刑之執行完畢」，於數罪併罰案件，係指
    所定之執行刑，執行完畢而言；如於定執行刑之前，因有一
    部分犯罪先確定，形式上予以執行，仍應依前揭規定定其應
    執行之刑，俟檢察官指揮執行「應執行刑」時，再就形式上
    已執行部分予以折抵，不能謂先確定之罪已執行完畢（最高
    法院87年度台上字第4099號判決意旨參照）。查被告甲○○
    前受有如事實欄第一項所載之犯罪科刑暨執行情形，參諸前
    開說明，公訴人雖認被告甲○○所犯毒品危害防制條例案件
    所處有期徒刑六月，已於94年7月5日執行完畢，認其係累犯
    。然上開犯罪既僅係就併合處罰中之數罪中之一部分犯罪先
    予執行，自不能謂先確定之罪已執行完畢，從而，被告甲○○所犯如事實欄第一項所載之犯罪在本案自不構成累犯，附
    此敘明。
五、原審因而予以論罪科刑，固非無見。惟查沒收為從刑，應於
    主刑項下併予宣告，原判決未於各個主刑項下，就應沒收之
    物分別予以宣告沒收，自非適法。被告丙○○上訴，否認犯
    罪，指摘原判決此部分不當，被告甲○○上訴，指摘原判決
    量刑過重，核雖均無理由，惟原判決此部分既有可議，自應
    由本院將之撤銷改判。爰審酌被告甲○○前有販賣第二級毒
    品之前科，復與同居人被告丙○○共同販賣第一、二級毒品
    以營利，戕害他人身心健康，助長社會不良風氣，暨其二人
    素行、犯罪動機、目的、手段，及其販賣時間、販賣次數及
    獲利非多，且被告甲○○在本院審理時坦承犯行等一切情狀
    ，分別量處被告甲○○、丙○○如附表一、二所示之刑，並
    定被告丙○○應執行刑為有期徒刑貳拾陸年，被告甲○○應
    執行刑為有期徒刑貳拾伍年。另被告丙○○、甲○○之犯罪
    時間雖在96年4月24日以前，然因其二人所犯為毒品危害防
    制條例第4條第1項、第2項販賣第1、2級毒品罪，所宣告之
    刑復逾有期徒刑一年六月，依該條例第3條第1項第7款之規
    定，自不得減刑，併此敘明。扣案之第一級毒品海洛因14包
    （合計淨重19.46公克）、第二級毒品甲基安非他命12包（
    合計淨重9.09公克，驗餘淨重9.06公克）、1包（淨重0.78
    公克，驗餘淨重0.77公克），分別係屬查獲之第一、二級毒
    品，除檢驗用罄部分業已滅失毋庸宣告沒收銷燬外，應依毒
    品危害防制條例第18條第1項前段規定併予沒收銷燬之，又
    盛裝上開毒品之包裝袋27只，因其內毒品無法析離完盡，應
    併予沒收銷燬。再扣案之分裝袋72個具有防止毒品裸露、逸
    出及潮濕之功用，並便於攜帶販賣，其係供販賣毒品所用之
    物；另扣案之磅砰1台，顯係被告丙○○、甲○○為販賣而
    分裝毒品所使用之物，又扣案之行動電話2支（內含門號000
    0000000號、0000000000號SIM卡各1張），係被告丙○○、
    甲○○為販賣毒品聯絡買主之用，均屬被告丙○○、甲○○
    供販賣第一、二級毒品犯罪所用之物，均應依毒品危害防制
    條例第19條第1項之規定，宣告沒收之。再被告丙○○、甲○○於附表一所示時地販賣第二級毒品予魏佳玲，所得財物
    32,000元，及於附表二所示時地販賣第一、二級毒品予乙○○，所得財物13,000元，共計45,000元，應依毒品危害防制
    條例第19條第1項之規定沒收之。至其餘扣案之行動電話1支
    （內含門號0000000000號SIM卡1張），係屬被告丙○○所有
    之物，另糖粉一包及現金78,600元（扣案現金共計123,600
    元，扣除應沒收之45,000元，尚餘78,600元），係屬被告丙○○、甲○○共有之物，業據渠二人在原審法院審理時供承
    在卷，惟本案並無證據可資證明係供被告丙○○、甲○○犯
    罪使用或因犯罪所得之物，尚難認與被告丙○○、甲○○販
    賣毒品之犯行有何關聯性，故均不予宣告沒收。
據上論斷，應依刑事訴訟法第369條第1項前段、第364條、第299
條第1項前段，毒品危害防制條例第4條第1項、第2項、第18條第
1項前段、第19條第1項，刑法第11條前段、第28條、第59條、第
51條第5款，判決如主文。
本案經檢察官劉文水到庭執行職務。
中    華    民    國    97    年    9     月    30    日
                  刑事第十二庭  審判長法  官  蔡永昌
                                      法  官  蔡新毅
                                      法  官  陳榮和
以上正本證明與原本無異。
如不服本判決，應於收受送達後十日內向本院提出上訴書狀，其
未敘述上訴之理由者並得於提起上訴後十日內向本院補提理由書
（均須按他造當事人之人數附繕本）。
                                      書記官  林吟玲
中    華    民    國    97    年    10    月     1    日
附錄條文：
毒品危害防制條例第4條第1、2項
製造、運輸、販賣第一級毒品者，處死刑或無期徒刑；處無期徒
刑者，得併科新臺幣 1 千萬元以下罰金。
製造、運輸、販賣第二級毒品者，處無期徒刑或 7 年以上有期徒
刑，得併科新臺幣 7 百萬元以下罰金。
附表一：
┌──┬─────┬────┬────┬────────┬──────┐
│編號│交易時間  │交易地點│交易對象│    交易方式    │罪名暨宣告刑│
│    │          │        │        │                │及沒收情形  │
├──┼─────┼────┼────┼────────┼──────┤
│ 1  │95年8月16 │不詳    │魏佳玲  │被告甲○○販賣第│丙○○、李素│
│    │日下午2時 │        │        │二級毒品甲基安非│雲共同販賣第│
│    │34分許前之│        │        │他命8 公克予魏佳│二級毒品，黃│
│    │某時      │        │        │玲，並向魏佳玲收│佰富處有期徒│
│    │          │        │        │取2 萬4000元。  │刑捌年，李素│
│    │          │        │        │                │雲處有期徒刑│
│    │          │        │        │                │捌年。扣案之│
│    │          │        │        │                │第二級毒品甲│
│    │          │        │        │                │基安非他命拾│
│    │          │        │        │                │包 (驗餘淨│
│    │          │        │        │                │重9.83公克) │
│    │          │        │        │                │及含微量甲基│
│    │          │        │        │                │安非他命無法│
│    │          │        │        │                │析離之包裝袋│
│    │          │        │        │                │拾只均沒收│
│    │          │        │        │                │銷燬之。扣案│
│    │          │        │        │                │行動電話0925│
│    │          │        │        │                │911915、0936│
│    │          │        │        │                │722946號(均 │
│    │          │        │        │                │含SIM卡) 二 │
│    │          │        │        │                │支，分裝袋72│
│    │          │        │        │                │個，販賣毒品│
│    │          │        │        │                │所得新台幣2 │
│    │          │        │        │                │萬4000元，  │
│    │          │        │        │                │均沒收。    │
├──┼─────┼────┼────┼────────┼──────┤
│ 2  │95年9月4日│臺北縣三│魏佳玲  │被告甲○○以其持│丙○○、李素│
│    │中午12時2 │重市永福│        │用之0000000000號│雲共同販賣第│
│    │分許      │街287號 │        │行動電話與魏佳玲│二級毒品，黃│
│    │          │        │        │持用之0000000000│佰富處有期徒│
│    │          │        │        │號行動電話聯繫後│刑柒年肆月，│
│    │          │        │        │，以8 千元販賣甲│甲○○處有期│
│    │          │        │        │基安非他命2 公克│徒刑柒年肆月│
│    │          │        │        │予魏佳玲。      │。扣案之第二│
│    │          │        │        │                │級毒品甲基安│
│    │          │        │        │                │非他命拾包│
│    │          │        │        │                │(驗餘淨重9. │
│    │          │        │        │                │83公克)及含 │
│    │          │        │        │                │微量甲基安非│
│    │          │        │        │                │他命無法析離│
│    │          │        │        │                │之包裝袋拾│
│    │          │        │        │                │只，均沒收銷│
│    │          │        │        │                │燬之。扣案行│
│    │          │        │        │                │動電話092591│
│    │          │        │        │                │1915、093672│
│    │          │        │        │                │2946號 (均含│
│    │          │        │        │                │SIM卡)二支，│
│    │          │        │        │                │分裝袋72個，│
│    │          │        │        │                │販賣毒品所得│
│    │          │        │        │                │新台幣8000元│
│    │          │        │        │                │，均沒收。  │
└──┴─────┴────┴────┴────────┴──────┘
附表二：
┌──┬─────┬────┬────┬────────┬──────┐
│編號│交易時間  │交易地點│交易對象│    交易方式    │罪名暨宣告刑│
│    │          │        │        │                │及沒收情形  │
├──┼─────┼────┼────┼────────┼──────┤
│ 1  │95年8月23 │不詳    │乙○○  │被告甲○○以持用│丙○○、李素│
│    │日下午8時 │        │        │之0000000000號行│雲共同販賣第│
│    │52分許    │        │        │動電話與丙○○聯│二級毒品，黃│
│    │          │        │        │繫，經被告丙○○│佰富處有期徒│
│    │          │        │        │同意後，由被告李│刑柒年肆月，│
│    │          │        │        │素雲以7000元之價│甲○○處有期│
│    │          │        │        │格販賣第二級毒品│徒刑柒年肆月│
│    │          │        │        │甲基安非他命2公 │。扣案之第二│
│    │          │        │        │克予乙○○。    │級毒品甲基安│
│    │          │        │        │                │非他命拾包│
│    │          │        │        │                │(驗餘淨重9. │
│    │          │        │        │                │83公克)及含 │
│    │          │        │        │                │微量甲基安非│
│    │          │        │        │                │他命無法析離│
│    │          │        │        │                │之包裝袋13個│
│    │          │        │        │                │，均沒收銷燬│
│    │          │        │        │                │之。扣案行動│
│    │          │        │        │                │電話00000000│
│    │          │        │        │                │15、00000000│
│    │          │        │        │                │46號 (均含SI│
│    │          │        │        │                │M卡)二支，分│
│    │          │        │        │                │裝袋72個，販│
│    │          │        │        │                │賣毒品所得新│
│    │          │        │        │                │台幣7000元，│
│    │          │        │        │                │均沒收      │
├──┼─────┼────┼────┼────────┼──────┤
│ 2  │95年9月9日│不詳    │乙○○  │被告甲○○以其持│丙○○、李素│
│    │上午7 時12│        │        │用之0000000000號│雲共同販賣第│
│    │分許後之某│        │        │行動電話與乙○○│一級毒品，黃│
│    │時        │        │        │持用之0000000000│佰富處有期徒│
│    │          │        │        │號行動電話聯繫後│刑拾伍年陸月│
│    │          │        │        │，販賣3000元之海│，甲○○處有│
│    │          │        │        │洛因（數量不詳）│期徒刑拾伍年│
│    │          │        │        │予乙○○。      │陸月。扣案之│
│    │          │        │        │                │海洛因14包 (│
│    │          │        │        │                │淨重19.46公 │
│    │          │        │        │                │克)及含微量 │
│    │          │        │        │                │海洛因無法析│
│    │          │        │        │                │離之包裝袋14│
│    │          │        │        │                │個，均沒收銷│
│    │          │        │        │                │燬之。扣案行│
│    │          │        │        │                │動電話092591│
│    │          │        │        │                │1915、093672│
│    │          │        │        │                │2946號(均含 │
│    │          │        │        │                │SIM卡) 二支 │
│    │          │        │        │                │，分裝袋72個│
│    │          │        │        │                │，販賣毒品所│
│    │          │        │        │                │得新台幣3000│
│    │          │        │        │                │元，均沒收。│
├──┼─────┼────┼────┼────────┼──────┤
│ 3  │95年12月6 │臺北縣新│乙○○  │被告丙○○以其持│丙○○、李素│
│    │日凌晨4時 │莊市中榮│        │用之0000000000號│雲共同販賣第│
│    │許        │街9 號便│        │行動電話與乙○○│一級毒品，黃│
│    │          │利商店附│        │持用之0000000000│佰富處有期徒│
│    │          │近      │        │號行動電話聯繫後│刑拾伍年陸月│
│    │          │        │        │，販賣3000元之海│，甲○○處有│
│    │          │        │        │洛因（數量不詳）│期徒刑拾伍年│
│    │          │        │        │予乙○○。      │陸月。扣案之│
│    │          │        │        │                │海洛因14包 (│
│    │          │        │        │                │淨重19.46公 │
│    │          │        │        │                │克)及含微量 │
│    │          │        │        │                │海洛因無法析│
│    │          │        │        │                │離之包裝袋14│
│    │          │        │        │                │個，均沒收銷│
│    │          │        │        │                │燬之。扣案行│
│    │          │        │        │                │動電話092591│
│    │          │        │        │                │1915、093672│
│    │          │        │        │                │2946號(均含 │
│    │          │        │        │                │SIM卡)二支，│
│    │          │        │        │                │分裝袋72個，│
│    │          │        │        │                │販賣毒品所得│
│    │          │        │        │                │新台幣3000元│
│    │          │        │        │                │，均沒收。  │
└──┴─────┴────┴────┴────────┴──────┘


司法院資訊處製作；財團法人民間司法改革基金會備份。
